【裁判字號】    97,易,804
【裁判日期】    970923
【裁判案由】    詐欺
【裁判全文】
臺灣臺北地方法院刑事判決              97年度易字第804 號
公  訴  人  臺灣臺北地方法院檢察署檢察官
被      告  甲○○
上列被告因詐欺案件，經檢察官聲請以簡易判決處刑（97年度偵
字第912號） ，經本院認不應以簡易判決處刑（97年度簡字第65
8），而改依通常審判程序進行（97年度易字第804號），嗣被告
於本院準備程序就被訴事實為有罪之陳述，經受命法官告知被告
簡式審判程序意旨，並聽取被告、檢察官之意見後，本院合議庭
裁定由受命法官獨任依簡式審判程序審理、判決如下：
    主  文
甲○○幫助犯詐欺取財罪，處拘役伍拾日，如易科罰金，以新臺
幣壹仟元折算壹日。
    事  實
一、甲○○明知國內社會上層出不窮之詐騙集團或不法份子為掩
    飾其不法行徑，隱匿其不法所得，避免執法人員之追究及處
    罰，常收購並使用他人帳戶進行存提款與轉帳等行為，在客
    觀上可以預見一般取得他人帳戶使用之行徑，常與行財產犯
    罪所需有密切關聯，竟以縱有人持其存款帳戶作為詐騙之犯
    罪工具，亦不違其本意之幫助詐欺取財犯意，且因急需用錢
    ，竟於96年11月5日下午2時餘許，在臺北縣永和市○○路附
    近某地，將其所有中國信託商業銀行仁愛分行（下稱中信商
    銀）帳號：0000000000000000號帳戶之存摺、金融卡及密碼
    ，以代價新臺幣（下同）4 千元，交由予真實姓名年籍不詳
    自稱「小胖」成年男子，再由該男子所屬詐騙集團成員使用
    ，上開詐騙集團，於96年10月下旬，得知乙○○在雅虎奇摩
    公司之拍賣網站上，甫有消費紀錄，即於96年11月6 日18時
    許，電告乙○○佯稱其因作業有疏失，前次出售貨品拿錯單
    子予乙○○簽收，會導致乙○○帳戶內款項持續被扣款等語
    ，並於詢問乙○○郵局提款卡後面所載電話號碼後，即以透
    過來電顯示同乙○○所告知郵局提款卡後所載電話，撥打電
    話予乙○○，以此方式使乙○○受其訛詐，而陷於錯誤，並
    於同日20時07分33秒，依指示匯入1萬3千元存入上開甲○○
    帳戶內。嗣乙○○察覺受騙，乃報警循線查獲上情。
二、案經乙○○訴由臺北市政府警察局大安分局報告臺灣臺北地
    方法院檢察署檢察官偵查起訴。
    理  由
壹、程序方面
一、按除被告所犯為死刑、無期徒刑、最輕本刑為3 年以上有期
    徒刑之罪或高等法院管轄第一審案件者外，於法院行準備程
    序進行中，被告先就被訴事實為有罪之陳述時，審判長得告
    知被告簡式審判程序之旨，並聽取當事人、代理人、辯護人
    及輔佐人之意見後，裁定進行簡式審判程序；且受命法官行
    準備程序，與法院或審判長有同一之權限；又簡式審判程序
    之證據調查，不受刑事訴訟法第159條第1項、第161條之2、
    第161條之3、第163條之1及第164條至第170條規定之限制，
    刑事訴訟法第273條之1第1項、第279條第2項前段、第273條
    之2分別定有明文。
二、查被告甲○○所犯為死刑、無期徒刑、最輕本刑為3 年以上
    有期徒刑以外之罪，且非高等法院管轄第一審之案件，其於
    準備程序就前揭被訴事實為有罪之陳述，經受命法官告知簡
    式審判程序之旨，並聽取當事人之意見後，本院合議庭認無
    不得或不宜改依簡式審判程序進行之處，爰依刑事訴訟法第
    273 條之1第1項、第284條之1，爰裁定本件由受命法官獨任
    進行簡式審判程序，合先敘明。
貳、實體方面
一、上揭事實，業據被告甲○○於本院97年9 月18日準備程序、
    審判程序時均供述：我於96年11月5日下午2點多許，在台北
    縣某地，將自己所有上開中國信託商業銀行仁愛分行之存摺
    、提款卡（含密碼）交給自稱「小胖」的成年男子；至於自
    己所有另外1 本第一商業銀行土城分行之存摺、提款卡（含
    密碼），於96年11月6 日下午3、4點許，在台北縣土城市第
    一銀行土城分行門口對面交給「小胖」，也就是兩本各差一
    天交付給「小胖」，不是在同一天交給「小胖」的等語坦認
    不諱，核與證人乙○○於96年11月6日警詢、97年1月17日偵
    訊時之證述情節大致符合（見臺灣臺北地方法院檢察署97年
    度偵字第912 號，以下簡稱偵卷，第4至6頁、第20至23頁）
    ，並有中國信託客戶交易明細表、高雄市政府警察局三民一
    分局哈爾濱派出所受理詐騙帳戶通報警示簡便格式表、中國
    信託商業銀行股份有限公司96年11月16日中信銀集作字第96
    509507號函及檢送之客戶相關資料、臺灣北區電信分公司台
    北東區營運處服務中心96年11月21日服字第0960000185號函
    、通聯紀錄往來全部明細之卷宗1冊在卷可佐（見偵卷，第7
    至10頁、第15頁）。足見被告自白與事實相符，洵可採信。
    又查目前個人存摺、金融卡及密碼有相當之專屬性、私密性
    ，除非本人或與本人關係親密者，一般人均有妥為保管防阻
    他人任意使用之認識，難認有自由流通之理由，縱使在特殊
    情況下，偶有交付他人使用之需，亦必深入瞭解用途後，再
    行提供使用，方符常情，若身分證件落入不明人士手中，極
    易被利用為與財產有關之犯罪工具，此為吾人一般生活認識
    所易於體察之常識，如有犯罪之意圖者，徵求他人提供存摺
    、金融卡及密碼，客觀上亦可預見其目的在避免身分曝光，
    防止追查，此為一般人本於一般認知能力均甚易領會，而現
    今社會上詐騙狀況盛行，況被告甲○○係25歲許成年人，且
    於本院97年9 月18日審理中均能應答自如，其智識能力顯然
    未遜於一般常人，則其竟仍任意將上開存摺、金融卡及密碼
    交與他人使用，被告有幫助詐欺之未必故意甚明。綜上，本
    件之事證明確，其上揭犯行洵堪認定。
二、核被告所為，係幫助他人犯刑法第339條第1項之詐欺取財罪
    ，而其提供存摺、金融卡及密碼予他人幫助犯詐欺罪，所為
    係詐欺罪構成要件以外之行為，為幫助犯，應依刑法第30條
    第2 項之規定按正犯之刑減輕之。玆審酌被告將自己所有上
    開存摺、金融卡及密提供他人詐騙犯罪使用之行為，紊亂社
    會正常交易秩序，並使不法之徒藉此輕易詐取財物，致檢警
    難以追查緝捕，助長詐財犯罪集團詐騙財物之犯罪風氣，惡
    性非輕，本不宜輕縱，惟念及其犯後坦承犯行，犯後態度良
    好，有悔改意之意，且被害人受損金額僅係1萬3千元等一切
    情狀，爰量處如主文所示之刑，並斟酌被告經濟情況並不富
    裕，有本院97年9 月18日審判筆錄在卷可佐，乃諭知如易科
    罰金從輕以新臺幣1,000元折算1日之折算標準，以鼓勵有悔
    改被告及時醒悟不再違法，用啟自新。
據上論斷，應依刑事訴訟法第452條、第273條之1第1項、第299
條第1項前段，刑法第30條第1項前段、第2項、第339條第1 項、
第41條第1項，刑法施行法第1條之1，判決如主文。
本案經檢察官林怡君到庭執行職務。
中    華    民    國    97    年  9      月     23    日
                  刑事第十六庭法  官   施添寶
以上正本證明與原本無異。
如不服本判決應於收受本判決後10日內向本院提出上訴書狀，並
應敘述具體理由，如未敘述上訴理由者，應於上訴期間屆滿後20
日內補提理由書狀於本院（均須按他造當事人之人數附繕本）「
切勿逕送上級法院」。告訴人或被害人如對於本判決不服者，應
具備理由請求檢察官上訴，其上訴期間之計算係以檢察官收受判
決正本之日期為準。
                              書記官  陳弘文
中    華    民    國    97    年  9      月     23    日


司法院資訊處製作；財團法人民間司法改革基金會備份。
